臺灣臺東地方法院刑事判決　　　　　　　　　　　　　九十四年度簡上字第一二號
　　上　訴　人　臺灣臺東地方法院檢察署檢察官
　　被　　　告　丙○○
右列上訴人因被告竊盜案件，不服本院臺東簡易庭中華民國九十四年三月七日九十四
年度簡字第一八號之第一審判決（聲請簡易處刑案號為九十三年度偵字第二五五三號
；併案部分：九十四年度偵字第三二號），提起上訴，本院管轄第二審之合議庭判決
如左：
    主  文
上訴駁回。
    事實及理由
一、本案經本院審理結果，認第一審判決被告丙○○係犯刑法第三百二十一條第一項
    第二款之共同踰越牆垣竊盜罪，判處有期徒刑六月，如易科罰金以三百元折算一
    日，認事用法及量刑均無不當，應予維持，犯罪事實、證據及理由部分均引用第
    一審判決書記載之事實、證據及理由（如附件）。
二、上訴意旨雖略以：證人即臺東糖廠員工甲○○於警詢及偵訊時證稱：被觸動之警
    報器設在該公司內閒置中之製糖工廠廠房，該兩塊不銹鋼框後來是發現在製糖工
    廠廠房外面，本來那裡沒有置放該物等語，是本件贓物即兩塊不銹鋼框被不明人
    士宜置到製糖工廠廠房外面。證人吳美同於偵訊時證稱：伊係第一個發現被告，
    發現被告時，被告蹲著沿沈澱池走，該沈澱池離閒置中之製糖工廠廠房約十公尺
    ，伊馬上通知吳雲龍去追，被告有跑的動作等語，是被告被發現時離棄置贓物地
    點僅十公尺。另證人甲○○、于朝璋於偵訊時證稱：捉到被告時，伊有在場，除
    了被告外，未發現其他陌生人等語，是本件贓物涉嫌竊取者僅被告一人而已。證
    人吳雲龍證稱：有一大票的人追被告，有人大聲喊趕快去堵被告，那時伊剛好在
    開車，就開車追被告，是被告有逃跑等語。又被告根本未捉到蝸牛，何以原審即
    認被告所辯可採，鋁門框亦被移置他處，被告離上開移置處僅十公尺，又眾人追
    捕時僅被告在場，被告被發現時欲逃跑，足認被告確有竊取鋁門框，原審認事用
    法尚有違誤云云。然查：
（一）按犯罪事實應依證據認定之，無證據不得認定犯罪事實；不能證明被告犯罪者
      ，應諭知無罪之判決，刑事訴訟法第一百五十四條條第二項。又刑事訴訟上證
      明之資料，無論其為直接證據或間接證據，均須達於通常一般之人均不致於有
      所懷疑，而得確信其為真實之程度，始得據為有罪之認定，若其關於被告是否
      犯罪之證明未能達此程度，而有合理性懷疑之存在，致使無從形成有罪之確信
      ，根據「罪證有疑、利於被告」之證據法則，即不得遽為不利被告之認定（最
      高法院七十六年度台上字第四九八六號判例意旨參照）。又被告本無自證己罪
      之義務，因此刑事訴訟法第一百五十六條第四項規定被告未經自白，又無證據
      ，不得僅因其拒絕陳述或保持緘默，而推斷其罪行。同理可知，被告所辯縱屬
      不實，其情狀實與被告行使緘默權相同，仍不可以其所辯顯不可採即為論罪科
      刑之基礎，亦即其陳述縱有瑕疵，則在未有其他積極證據可資證明被告確實涉
      有犯罪前，遽以所辯不實為論罪科刑之根據，即難認為適法。而所謂無瑕疵，
      係指被害人所為不利被告之陳述，與社會上一般生活經驗或卷存其他客觀事實
      並無矛盾而言。至所謂就其他方面調查認與事實相符，非僅以所援用之旁證足
      以證明被害結果為已足，尤須綜合一切積極佐證，除認定被告確為加害人之可
      能外，在推理上無從另為其他合理原因之假設，若在一般生活經驗上仍可另認
    為其他有利被告之合理推斷，根據前述「罪證有疑，利於被告」之證據法則，
      即不得遽以片面之觀點，認為被害人之陳述或其所本旁證已適為有罪判斷之依
      據推定其犯罪事實。
（二）就證人即台糖公司資產管理中心臺東區營業處員工甲○○證述內容以觀，證人
      對於被告被指涉所竊取之不鏽鋼框兩個，原本置於何處並非知悉，而大門雖有
      警衛，然後門、側門平日有鎖但無人看守，又卷附之鋁門框雖有掌紋，然經檢
      察官命警採集掌紋經送內政部警政署刑事警察局鑑驗結果，亦因紋線模糊不清
      ，無法比對，而無從證明是否為被告所觸摸後遺留掌紋，有該局九十三年八月
      二十六日鑑驗書一紙附卷可按，而該廠區並非使用中，亦有員工即證人吳美同
      證述於卷，綜上，於一般生活經驗上，尚非不可想像有其他人入侵該廠區並搬
      動前開二個不鏽鋼框，或是有員工搬動前開物品之可能性，證人甲○○雖亦證
      稱前開物品原本並非置於該處，然而本件台糖廠區區域廣大，內部建築物眾多
      ，甲○○何以能肯認前開物品原本非置於案發時所在地點，此部分亦無甲○○
      所證述之分蜜室內白鐵設備之照片附卷可供比對；再者、本件自始自終均無人
      直接目擊被告著手竊取、並搬動前開物品之行為，何以僅能因被告被發現時離
      上開物品僅十公尺，即謂該件物品為被告所竊取，況且被告若有有跑動行為，
      證人等亦均證稱是在圍牆附近抓到被告，其認定被告離前開物品處僅十公尺之
      說法，無非即僅以證人吳美同所述係於發現被告時，被告係沿沈澱池走，而該
      沈澱池離廠房約十公尺為據，然則若以此僅可使本院產生懷疑，但尚無法得到
      有罪之確信。
（三）又證人甲○○於警詢及偵查時證稱，於警報系統被啟動後，有大約二、三十分
      鐘時間，才於廠區內進行搜捕，並看見被告，而被告亦陳稱，並不知道有警報
      器被觸動等情觀之，是若被告果能搬動前開物品至製糖工廠外，何以未能於甲
      ○○所述之二、三十分鐘內將上開物品搬離現場，或至少將前開物品搬離製糖
      工廠相當距離之處，又依卷附之工廠位置圖，被告進入廠區係由側門進入，由
      該處至被告被查獲處其間尚有數棟建築物，亦有相當距離，可見被告進入該廠
      區時間已久，若被告進入廠區本意為竊取物品，何以於查獲被告時又均無在被
      告身上發現其他工具、物品？是被告進入廠區目的為何？用何種工具拆卸前開
      不銹鋼框？若果有竊取行為，為何未取走物品？均屬不明，是縱被告無法證明
      所言進入廠區係為捕抓蝸牛等情屬實，或有跑動行為，參諸前開所述，亦不能
      以此認定被告涉有竊盜未遂犯行，是以，依檢察官所提出之前開證據，尚不足
      以證明被告涉有竊盜未遂犯行，自難認與原審有罪部分有何連續犯之裁判上一
      罪關係，此部分原審判決理由敘明應退回檢察官，另行為適法之處理，尚無不
      當。
三、核被告所為，係犯刑法第三百二十一條第一項第二款之踰越牆垣竊盜罪。原審認
    被告本件犯行事證明確，於變更法條後引用刑法第二十八條、第三百二十一條第
    一項第二款、第四十一條第一項前段，罰金罰鍰提高標準條例第二條，論處被告
    有期徒刑六月，並諭知以三百元折算一日之易科罰金折算標準，經核原審判決認
    事用法均無違誤，量刑亦妥適。上訴人以被告另涉有竊取鋁門框，為裁判上一罪
    ，原審認事用法尚有違誤為上訴理由，指摘原判決不當，為無理由，應予駁回。
據上論斷，應依刑事訴訟法第四百五十五條之一第三項、第三百六十八條、第三百六
十四條、第三百七十三條，判決如主文。
本案經檢察官乙○○到庭執行職務。
中       華       民       國     九十四     年    六 月    二十九   日
                                 臺灣臺東地方法院刑事第一庭
                                     審判長法  官  洪兆隆
                                           法  官  林恒祺
                                           法  官  呂煜仁
右正本證明與原本無異。
本件不得上訴。
                                           書記官  王敏玉
中       華       民       國     九十四     年    六    月    三十     日
